臺灣高雄地方法院刑事判決　　　　　　 100年度交訴字第76號
公　訴　人　臺灣高雄地方法院檢察署檢察官
被　　　告　蘇盟傑
上列被告因公共危險等案件，經檢察官提起公訴（100 年度偵字
第15214 號），本院判決如下：
    主  文
蘇盟傑犯不能安全駕駛動力交通工具罪，處有期徒刑陸月；又犯
過失致死罪，處有期徒刑壹年貳月；又犯肇事致人死亡逃逸罪，
處有期徒刑壹年。應執行有期徒刑貳年陸月。
    事  實
一、蘇盟傑曾領有普通重型機車之駕駛執照，嗣因酒駕而經吊銷
    ，詎其明知服用酒類將使其駕駛車輛時之注意力減低、反應
    能力趨緩，而危及其他用路人之行車往來安全，仍於民國
    100 年4 月14日中午12時至同日下午5 時許，在位於高雄市
    內門區之工寮內與同事喝酒，飲用2 瓶瓶裝啤酒及半瓶米酒
    ，已達不能安全駕駛動力交通工具之程度後，竟仍無照騎乘
    車牌號碼P3Z-082 號普通重型機車外出買菸，於同日晚間7
    時許，行經高雄市內門區鴨母寮19號前，本應注意吐氣所含
    酒精濃度超過每公升0.25毫克以上者，不得駕車，且駕駛人
    駕駛汽車（包括機器腳踏車）應注意車前狀況，隨時採取必
    要之安全措施，而依當時天候晴、夜間有照明、視距良好，
    且該路段為柏油路段、路面乾燥、無缺陷，亦無其他障礙物
    等情況下，並無不能注意之情事，竟因酒後注意力減弱而疏
    未注意及此，不慎以其所騎乘上揭普通重型機車之前車頭，
    撞擊適於晚餐後欲徒步返回住家而行經該處之林張玉蘭，致
    林張玉蘭當場彈飛至路旁之排水溝，並受有胸部肋骨骨折內
    出血之傷害，蘇盟傑則人車倒地，並遭前揭普通重型機車壓
    倒在地而短暫昏迷。林張玉蘭嗣經送往衛生署立旗山醫院治
    療，仍於送醫途中因休克內出血而死亡。上開事故發生後，
    林張玉蘭之孫林坤彬因聽聞巨大聲響，自屋內出外察看詳情
    ，詎蘇盟傑於甦醒後，明知撞擊林張玉蘭，林張玉蘭勢必受
    有傷害，甚至因而死亡，竟未留待警方到場處理，亦未採取
    必要之救護措施，不顧林坤彬之勸阻，在要求林坤彬不要報
    警未果後，逕行騎乘上開普通重型機車離去，返回前開工寮
    。嗣因警方到場處理，依據林坤彬描述肇事車輛與逃逸方向
    ，循線於高雄市內門區興安宮外，發現自工寮外出等待救護
    車且全身沾染血跡之蘇盟傑，經將其送往義大財團法人義大
    醫院治療，並於同日晚間8 時4 分許抽血檢驗，測得其血液
    酒精濃度為282mg/dl，經換算為呼氣酒精濃度為1.41 mg/l
    ，而悉上情。
二、案經林文慶訴由高雄市政府警察局旗山分局報告臺灣高雄地
    方法院檢察署檢察官偵查起訴。
    理  由
壹、證據能力部分：
一、按被告以外之人於偵查中向檢察官所為陳述，除顯有不可信
    之情況者外，得為證據，刑事訴訟法第159 條之1 第2 項定
    有明文。本案證人林坤彬於檢察官偵查中所為之陳述，係經
    檢察官告以具結之義務及偽證罪之處罰後，再命其朗讀結文
    並具結後所為之陳述，核其製作筆錄過程，並無違法取供述
    或證明力明顯過低之瑕疵，所為陳述係出於供述者之真意，
    皆具信用性。況於本院審理時，已依人證調查程序，傳喚證
    人林坤彬到場，命其立於證人之地位經公訴人、被告當庭交
    互詰問，並使被告有與之對質及詰問之機會，認已完足為合
    法調查之證據，並保障被告之對質詰問權，是以證人林坤彬
    於偵查中所為陳述作為證據，並無任何不當，揆諸前開說明
    ，應有證據能力。
二、次按被告以外之人，於檢察事務官、司法警察官或司法警察
    調查中所為之陳述，與審判中不符，如其先前所為之陳述經
    證明具有較可信之特別情況，且為證明犯罪事實存否所必要
    者，得為證據，刑事訴訟法第159 條之2 亦有明文規定。準
    此，被告以外之人於司法警察人員調查中所為之陳述，如於
    審判中已到庭證述，且與審判中之陳述相符時，則其前於警
    詢之陳述並不符合刑事訴訟法第159 條之2 有關傳聞例外之
    規定，故不得作為認定本案犯罪事實有無之證據，即應以其
    於審判中之陳述作為證據。查證人林坤彬於警詢中之陳述，
    核與其嗣於本院審理中證述之情節並無實質上之不符，參照
    上開說明，其警詢中之陳述已無作為證據之必要，而無證據
    能力。
三、又按被告以外之人於審判外之陳述，雖不符刑事訴訟法第
    159 條之1 至第159 條之4 之規定，而經當事人於審判程序
    同意作為證據，法院審酌該言詞陳述或書面陳述作成時之情
    況，認為適當者，亦得為證據，刑事訴訟法第159 條之5 第
    1 項定有明文。本案檢察官、被告於本院審判程序時，就本
    判決所引用其餘審判外之言詞或書面陳述，均明示同意有證
    據能力，本院審酌該具有傳聞證據性質之證據，其取得過程
    並無瑕疵，與待證事實具有關聯性，證明力非明顯過低，以
    之作為證據係屬適當，認俱得為證據。
貳、實體部分：
一、訊據被告蘇盟傑固坦承有酒後騎乘機車，並肇事致人死亡之
    事實，惟否認有何肇事逃逸之犯行，辯稱：當時我酒醉之後
    自己也昏過去，我撞上後什麼都不知道，我醒來時路旁都沒
    看到人。我請同事幫忙叫救護車，同事再載我出來，若我有
    心要逃跑的話，就不會出來（本院審交訴字卷第20頁、交訴
    字卷第14至21頁）云云，經查：
  (一)上開關於被告於上揭時、地，於飲用酒類而達不能安全駕駛
    動力交通工具之程度後，仍無照騎乘前開車牌號碼之機車，
    不慎撞擊被害人林張玉蘭，致林張玉蘭彈飛至路旁之排水溝
    ，並造成林張玉蘭受有胸部肋骨骨折內出血，嗣於送醫途中
    ，因休克內出血不治死亡等事實，業據被告於本院審理時坦
    承不諱，核與證人即被害人之子林文慶於警詢及偵訊中、證
    人即被害人之孫林坤彬於偵訊及本院審理時之證述相符，此
    外，復有義大財團法人義大醫院100 年4 月14日生化檢驗報
    告、診斷證明書、刑法第185 條之3 案件測試觀察紀錄表報
    告書、舉發違反道路交通管理事件通知單、相驗屍體證明書
    、檢驗報告書、員警100 年4 月15日職務報告、同年月16日
    職務報告、道路交通事故現場圖、道路交通事故調查報告表
    (一)(二)、車輛詳細資料報表、證號查詢機車駕駛人資料、本院
    刑事案件移付調解簡要紀錄各1 份（警卷第1 、2 、17至20
    、25至28、31至35頁、相字卷第30至35頁、本院審交訴字卷
    第16頁）、交通事故現場暨車輛勘察照片17張（警卷第20至
    22頁、第31至32頁）、現場監視畫面翻拍照片8 張（警卷第
    20至22頁）、肇事車輛及被告傷勢勘察照片4 張（警卷第29
    至30頁）附卷可參，足見被告前開任意性自白與事實相符，
    應堪採信。
  (二)本案被告經醫院抽取血液檢驗，測得其血液中酒精濃度為
    282mg/dl，換算為呼氣所含酒精濃度達每公升1.41毫克（mg
    /l），復參其有於飲用酒類後因意識不清肇事致人死亡之情
    ，足認被告確因酒醉致使駕駛判斷力降低，已達無法安全駕
    駛動力交通工具之程度。按汽車駕駛人飲用酒類或其他類似
    物後其吐氣所含酒精濃度超過每公升0.25毫克，不得駕車；
    又汽車行駛時，駕駛人應注意車前狀況並隨時採取必要之安
    全措施，道路交通安全規則第94條第3 項、第114 條第2 款
    規定甚明。被告曾為領有普通重型機車駕駛執照之人，雖駕
    駛執照嗣因酒駕而被吊銷，然依其智識及經驗，對此自應知
    悉甚詳。又被告騎乘機車於道路，本應遵守前開交通安全規
    則，而本案車禍事故發生當時天候晴、夜間有照明、柏油路
    面乾燥、無缺陷、無障礙物、視距良好，並無不能注意之情
    事，有前開道路交通事故調查報告表(一)可稽，詎其仍酒後注
    意力減弱，而疏未注意車前狀況，致所騎乘機車撞擊林張玉
    蘭，被告就本件道路交通事故之發生，具有過失，至為灼然
    。從而，被告不能安全駕駛動力交通工具及過失致死之犯行
    事證明確，均堪認定。
  (三)被告就肇事逃逸部分之犯行，係以前詞資為辯解，而按刑法
    第185 條之4 立法意旨為「為維護交通安全，加強救護，減
    少被害人之死傷，促使駕駛人於肇事後，能對被害人即時救
    護，特增設本條關於肇事致人死傷而逃逸之處罰規定」，顯
    見刑法第185 條之4 之「駕駛動力交通工具肇事，致人死傷
    而逃逸罪」，以行為人駕車肇事後，明知已有人死傷，未對
    傷者及時救護或為必要處理，及對死者為必要之處理，即擅
    自逃離現場，為其構成要件（最高法院91年度台上字第7194
    號判決意旨參照）。本案被告騎乘機車，過失撞擊林張玉蘭
    致死之事實，既已認定如前，則應審究者厥為：被告是否明
    知其當時肇事致人死亡之情事，仍騎乘機車逃離現場？析之
    如下：
  1.就被告肇致事故後之情狀，被告係以其醒來後未見他人，是
    以未聽聞林坤彬叫其留下云云置辯。然據證人林坤彬於偵查
    中證稱：100 年4 月14日晚上6 點55分左右，我在鴨母寮19
    號的客廳中，我剛回到家，我聽到外面一聲撞擊聲，我就到
    外面去查看，發現我家大門左轉出去馬路上有一名機車騎士
    倒臥在地，並被機車壓在地上，我就用手機報警，並回屋內
    叫老婆、小孩不要出去，之後我就出去，約2 分鐘後，發現
    路旁水溝有一名傷者，臉朝下，倒臥在水溝，我又用手機報
    警，要求再派一台救護車，約6 點58分左右，機車騎士就醒
    了，並要我不要報警，但我說你傷這麼重又有喝酒，身上都
    是酒味，我一定要報警，但機車騎士就把機車扶起來，並發
    動機車二次成功後，就騎車逃逸，我就再報一次警，並告訴
    員警說，機車騎士有酒後駕車，並往興安宮方向逃逸，7 點
    左右救護車就到現場，我幫救護人員扶水溝裡的傷者上來，
    才發現那是我奶奶等語（相字卷第28頁）。於本院審理時復
    證稱：聽撞擊聲我馬上跑出去，剛好在我家門口，我看到被
    告就馬上叫救護車，被告剛好被機車壓住。被告醒來後要騎
    機車離開時，有親口跟我講不要報警，我跟被告講你這樣我
    沒辦法不報警，因為你有喝酒且撞到我家，但被告仍然離開
    等語（本院交訴字卷第15至17頁）。復依現場監視器翻拍照
    片明顯可見，於事故發生後（監視器顯示時間為晚間6 時57
    分48秒），林坤彬隨即出現在案發現場（監視器顯示時間為
    晚間6 時57分56秒），且有手置耳際，似撥打電話之舉動之
    事實（監視器顯示時間為晚間6 時58分11秒至晚間7 時2 分
    20秒），有卷附道路交通事故現場蒐證相片6 張可稽（警卷
    第23、24頁，編號1 至6 ）。足見林坤彬確在案發現場，並
    有報警之事實，故其證稱曾在場要被告留下，並曾告以要報
    警乙事，即非屬無據。是被告徒然辯以醒來時沒有看到人云
    云，即非可採。
  2.就被告撞擊林張玉蘭後之意識，被告係辯以其後來昏過去，
    撞上後什麼都不知道云云。然觀之被告前開逕以事故發生後
    「沒有看到人」云云為辯，而非辯以「不清楚有沒有人」，
    其當時是否確無意識，即已現端倪。且依證人林坤彬前開所
    證，被告於事故發生後，能扶起機車，且要求林坤彬不要報
    警後，數度發動機車而離去，已足見被告當時並非毫無意識
    之事實；復觀被告於事故發生後，於100 年5 月27日，在偵
    查中經檢察官訊問時亦供承：我從當天中午12點在旗山內門
    的1 間工寮與同事一起喝酒，我喝了2 瓶啤酒及半瓶米酒，
    直到下午5 點多結束，就騎車準備去買香菸，騎到鴨母寮l9
    號時，我就不知道發生何事，醒來發現機車倒在旁邊，全身
    都是血，因當時沒帶手機，就把機車牽起來，騎回工寮後，
    同事就把我帶到工寮的1 間興安宮，警察與救護車都在那邊
    ，就將我送醫等節（偵字卷第8 、9 頁），依被告之敘述，
    可見其對事故發生前後事件之時序、事故發生後現場之狀況
    、其返回之處所等事實，於事故發生後月餘仍記憶猶新，更
    足徵被告於肇事後，並非意識不清之人。綜上，益可見被告
    酒後固對騎乘機車之操控力及注意力減低，但應並未達對事
    故之發生無所知覺之程度，否則焉能於被機車壓身，且身負
    非輕之傷勢，最後仍能發動機車，順利返回工寮。從而，被
    告所辯前詞無非畏罪卸責之說法，不足採信。
  3.復觀卷附事故後機車照片（警卷第21、22、29頁），可知被
    告所騎乘之機車前車頭破裂嚴重，且依道路交通事故現場圖
    顯示，本案道路交通事故之刮地痕，起始於距道路旁0.9 公
    尺處，並朝機車行向斜前方延伸20公尺，終止於對向道路外
    側0.5 公尺處，堪認被告係以車頭撞擊林張玉蘭，且被告之
    機車翻覆後，復因慣性作用朝機車行向斜前方滑行。再參證
    人林坤彬於偵查及本院審理中先後證稱：因撞擊聲很大，所
    以自屋內出來查看等語（相字卷第28頁、本院交訴字卷第15
    至17頁）及機車刮地痕達20公尺乙節，足認撞擊力道非輕。
    衡之上開撞擊力道及機車向斜前方滑行，已偏離行車路線之
    事實，被告應能知悉已經肇事，而非單純不慎打滑摔倒。又
    事故發生當時，雖已係傍晚時分，然據現場照片及現場監視
    器翻拍照片顯示（警卷第20頁、第24頁、第31至32頁），該
    肇事路段，道路尚稱筆直，且被告於騎乘機車時有開車燈，
    再依當時狀況，夜間有照明、視距良好等情，亦有道路交通
    事故調查報告表(一)可參，益徵被告應能知悉撞擊他人之事實
    。再林張玉蘭雖係倒臥於路旁水溝，然參卷內現場照片（警
    卷第31頁）可知，該處水溝僅係路旁小排水溝，深度尚淺，
    是林張玉蘭亦非倒臥於無從發現之處。從而，依當時之情狀
    ，被告應已認知撞擊他人，且可能造成他人死傷之情，其辯
    稱不知發生車禍云云，殊屬難信，乃被告於肇事之後，逕行
    離去，其有肇事逃逸之犯意甚明。
  4.至被告雖另以：我請同事幫忙叫救護車，同事再載我出來，
    若我有心要逃跑的話，就不會出來云云為辯。姑不論救護車
    是否為被告請同事所延請，果如被告所言，其於事故發生後
    需要就醫，然其竟未留待現場等候救護車，而係先行返回工
    寮放置機車，再至興安宮前等待救護車，顯見其自工寮外出
    至興安宮，動機並非為表明為肇事人，尚難據此推論被告並
    無隱蔽自己為肇事之人之意思。況按刑法第185 之4 條之立
    法理由為「為維護交通安全，加強救護，減少被害人之死傷
    ，促使駕駛人於肇事後，能對被害人即時救護，特增設本條
    ，關於肇事致人死傷而逃逸之處罰規定。」，亦即刑法肇事
    逃逸罪之立法目的乃是為了加強救護被害人，減少被害人之
    死傷，賦予對於被害人即時救護之義務。本案被告騎乘機車
    ，撞擊林張玉蘭後，當預見林張玉蘭受有傷害，而有致死之
    可能，應加以救護，始得離去，詎其於甦醒後，未加聞問，
    旋即發動機車遠離現場，揆諸前開立法意旨，已足認其當時
    即有逃逸之犯意及行為，而成立肇事逃逸罪，其事後回返之
    舉動，亦不足為其無犯意之認定。從而，被告前開所辯仍無
    解於本罪之成立。
  5.據上以觀，顯見被告確知悉其騎乘機車肇事，然卻逕自騎乘
    機車逃離現場，是其所辯各節，均無足採，其主觀上有肇事
    逃逸之犯意，客觀上有肇事逃逸之行為，至堪認定。
  (四)綜上所述，足認被告確涉犯不能安全駕駛動力交通工具及過
    失致死犯行；又被告知悉其肇事後，仍逕行逃離現場，顯見
    有肇事逃逸之犯行甚明，是其所辯各節，均無足採。從而，
    本案事證明確，被告犯行洵堪認定。
二、核被告所為，係犯刑法第185 條之3 之不能安全駕駛動力交
    通工具罪、同法第276 條第1 項之過失致死罪、及同法第18
    5 之4 之肇事致人死亡逃逸罪。又本案被告係酒醉騎乘機車
    肇事因而致被害人死亡，且其所領有普通重型機車駕駛執照
    於97年10月15日起，業經公路主管機關予以吊銷，有上開證
    號查詢汽車駕駛人資料足參，被告經於吊銷駕駛執照後仍騎
    乘機車，係屬無駕駛執照騎乘機車。從而，被告係酒醉、無
    照騎乘機車，因而致人死亡，應依道路交通管理處罰條例第
    86條第1 項之規定，就過失致人於死罪部分，加重其刑。被
    告所犯上開3 罪間，行為互殊，罪名有異，應予分論併罰。
    本院審酌被告在飲酒後，嗣經醫院抽取血液檢驗，測得其血
    液中酒精濃度為282.2mg/dl，換算為呼氣所含酒精濃度高達
    1.41mg/l，竟仍無視自身及其他參與道路交通者之生命、財
    產安全，貿然騎乘機車，復未注意車前狀況，造成被害人死
    亡之重大損害，所為誠屬不該，且於肇事後並未施以必要之
    救護措施，反逃離現場，置被害人於不顧，更屬非是，復參
    被告迄今除強制險理賠部分已賠付被害人家屬新臺幣150 萬
    元，另賠償新臺幣2 萬元予被害人家屬，此外尚未與被害人
    家屬達成和解，業據被告及證人林坤彬分別陳稱在案，並有
    本院刑事案件移付調解簡要紀錄1 份附卷可稽，難認被害人
    家屬損失已經撫平，並審酌被告雖坦承不能安全駕駛動力交
    通工具及過失致死犯行，惟仍否認肇事逃逸犯行之犯後態度
    ，並酌以被告犯行造成損害之程度，其係國中肆業，現無業
    等智識程度及生活狀況等一切情狀，分別量處如主文所示之
    刑，並定其應執行之刑，以示儆懲。
據上論斷，應依刑事訴訟法第299 條第1 項前段，道路交通管理
處罰條例第86條第1 項，刑法第185 條之3 、第185 條之4 、第
276 條第1 項、第51條第5 款，刑法施行法第1 條之1 第1 項、
第2 項前段，判決如主文。
本案經檢察官顏漢文到庭執行職務。
中    華    民    國  100     年    10    月    25    日
                  刑事第十二庭  審判長法  官  黃建榮
                                      法  官  李貞瑩
                                      法  官  王榆富
以上正本證明與原本無異。
如不服本判決應於收受送達後10日內向本院提出上訴書狀，並應
敘述具體理由；如未敘述上訴理由者，應於上訴期間屆滿後20日
內向本院補提理由書（均須按他造當事人之人數附繕本）「切勿
逕送上級法院」。
中    華    民    國   100    年    10    月    25    日
                                      書記官  莊正彬
附錄本判決論罪科刑之法條：
中華民國刑法第185條之3
服用毒品、麻醉藥品、酒類或其他相類之物，不能安全駕駛動力
交通工具而駕駛者，處1 年以下有期徒刑、拘役或科或併科15萬
元以下罰金。
中華民國刑法第185條之4
駕駛動力交通工具肇事，致人死傷而逃逸者，處6 月以上5 年以
下有期徒刑。
中華民國刑法第276條
因過失致人於死者，處2 年以下有期徒刑、拘役或2 千元以下罰
金。
從事業務之人，因業務上之過失犯前項之罪者，處5 年以下有期
徒刑或拘役，得併科3 千元以下罰金。